臺灣臺中地方法院刑事判決　　　　　　 100年度易字第2421號
公　訴　人　臺灣臺中地方法院檢察署檢察官
被　　　告　楊富豪
上列被告因詐欺案件，經檢察官提起公訴（100 年度偵字第1549
8 號），被告於準備程序中就被訴事實為有罪之陳述，於聽取當
事人之意見後，由本院合議庭裁定由受命法官獨任以簡式審判程
序審理，判決如下：
    主    文
楊富豪幫助犯詐欺取財罪，累犯，處有期徒刑陸月，如易科罰金
，以新臺幣壹仟元折算壹日。
    事    實
一、楊富豪曾因犯妨害風化案件，經本院以97年度訴字第3947號
    判決判處有期徒刑6 月確定後，送監執行，嗣於民國98年11
    月18日縮刑期滿執行完畢，詎仍不知悔改，其明知並能預見
    將自己使用之金融機構帳戶存摺、提款及密碼等資料交付予
    不詳身份之成年人使用，足供他人作為詐欺取財匯款之犯罪
    工具，竟不違背其本意，而於100 年3 月11日中午12時許，
    前往臺中市○○路之臺中商業銀行（下稱「臺中商銀」）西
    臺中分行，就其前所申辦之帳號000000000000號帳戶，申請
    補發存摺、提款卡及密碼，嗣經該行人員補發上開帳戶存摺
    、提款卡及密碼予楊富豪收執後，並由楊富豪重新設定密碼
    完成後，於同日下午1 、2 時許，在臺中市○○○路與永春
    東一路交岔路口之統一超商前，將上開補發之帳戶存摺、提
    款卡及變更後之密碼等物，交付綽號「阿華」之不詳姓名年
    籍成年男子轉交所屬犯罪集團成員使用，「阿華」並交付新
    台幣（下同）6 千元予楊富豪，楊富豪即以此方式幫助他人
    從事犯罪。嗣該不詳詐欺集團成員於取得上揭存摺、提款卡
    及密碼後，於10年0 月31日晚上12時20分許，撥打電話給葉
    美汝，詳稱其先前之付款操作有問題，應重新至提款機依指
    示操作而取消付款及凍結帳戶，致葉美汝信以為真，陷於錯
    誤，於同日晚上10時43分許、49分許、11時12分許及11時15
    分許，接續依對方指示操作自動櫃員機，因而匯款4 筆共
    90,2 24 元款項至對方指定之帳戶內，其中一筆26,123元之
    款項即於同日晚上10時49分許，匯入楊富豪提供之上開帳戶
    中，隨即遭人提領一空。嗣因葉美汝匯款後發覺有異，始知
    受騙而報警處理，而為警循線查悉上情。
二、案經臺中市政府警察局和平分局報請臺灣彰化地方法院檢察
    署檢察官呈請臺灣高等法院臺中分院檢察署檢察長令轉臺灣
    臺中地方法院檢察署檢察官偵查起訴。
    理    由
一、程序方面：
  (一)本案被告楊富豪所犯係死刑、無期徒刑、最輕本刑為3 年以
    上有期徒刑以外之罪，被告於行準備程序中就被訴事實為有
    罪之陳述，經法官告知簡式審判程序之旨，並聽取公訴人、
    被告之意見後，本院合議庭認為適宜由受命法官獨任進行簡
    式審判程序，而依刑事訴訟法第273 條之1 第1 項規定，裁
    定改用簡式審判程序，是本案之證據調查，依刑事訴訟法第
    273 條之2 、同法第159 條第2 項之規定，不適用傳聞法則
    有關限制證據能力之相關規定。
  (二)本案被告所為不利於己之供述，並無出於強暴、脅迫、利誘
    、詐欺、疲勞訊問、違法羈押或其他不正之方法，亦非違反
    法定障礙事由經過期間不得訊問或告知義務之規定而為，依
    刑事訴訟法第156 條第1 項、第158 條之2 規定，應認其有
    證據能力。
  (三)本案認定犯罪事實所憑之非供述證據，均無違反法定程序而
    取得之情形，依刑事訴訟法第158 條之4 反面規定，自有證
    據能力。
二、本院認定被告有罪之證據如下：
  (一)被告於本院審理中之自白供述。
  (二)被害人葉美汝於警詢中之指述，暨內政部警政署反詐騙諮詢
    專線紀錄表、新竹縣警察局竹北分局山崎派出所受理詐騙帳
    戶通報警示簡便格式表、被害人葉美汝提出之台新銀行自動
    櫃員機交易明細表、臺中商業銀行西臺中分行100 年3 月28
    日中西中字第10001500090 號函暨所附存單、存摺、印鑑掛
    失止付、更換印鑑暨更換戶名申請書影本、存款業務往來申
    請約定書影本、交易明細、戶籍謄本、個人戶籍資料查詢結
    果、國民身分證影本、0000-000000 門號自100 年3 月10日
    至同年3 月20日之雙向通聯紀錄等證據在卷可參，互核相符
    ，顯見本案被害人葉美汝確實係受上述詐欺集團成員實施之
    詐術欺騙，陷於錯誤匯款而受有財產上損害甚明。
  (三)按刑法上之故意，可分為直接故意與不確定故意（間接故意
    ），所謂「不確定故意」，係指行為人對於構成犯罪之事實
    ，預見其發生而其發生並不違背其本意者，刑法第13條第2
    項定有明文。衡諸常情，一般國人向金融機構開設帳戶，並
    無任何法令限制，若係正當用途，大可光明正大，自行申請
    供己使用，何必向他人收集？再者，帳戶之用途係用來存提
    款項，而存摺、提款卡等均係個人重要之物件，並具有一定
    金融交易目的及識別意義，一旦有人收購他人帳戶及上開物
    品供做不明使用，依一般認知，必是隱身幕後之使用人欲利
    用人頭帳戶掩飾犯行免於遭人追查，自極易於令人有與不法
    犯罪之目的相關之合理懷疑。又近來利用各種名義詐欺取財
    之犯罪類型層出不窮，該等犯罪，多數均係利用他人帳戶作
    為恐嚇取財或詐欺所得財物之出入帳戶，並經媒體廣為披載
    ，被告縱使並不確知所提供之帳戶，係遭他人用以對被害人
    詐欺取財，亦無法確知取得帳戶之人係以何種方法於何時地
    為詐欺取財之具體內容，惟對於其所提供之上揭帳戶，將遭
    人作為詐欺取財犯行所得財物匯入及提領之工具使用，應有
    概括之認識，且可預見其發生。被告為具一般社會智識經驗
    之成年人，自可預知該詐欺集團係利用上開帳戶作為犯罪之
    用，是其對於他人利用上開帳戶資料作為犯詐欺罪之出入帳
    戶等情，能預見其發生且其發生不違背其本意，實有幫助該
    詐欺集團利用其所提供之帳戶犯詐欺取財罪之不確定故意，
    允無疑義。
  (四)綜上證據調查結果可知，被告於本院審理中所為任意性自白
    ，核與事實相符，洵堪採信。是本案事證明確，被告犯行洵
    堪認定，應予依法論科。
三、按詐欺集團所屬成員，基於為自己不法所有之犯意聯絡，以
    上開之方式為詐術，使本案被害人陷於錯誤，而依該詐欺集
    團成員之指示匯款，是該詐欺集團成員所為，係犯刑法第33
    9 條第1 項之詐欺取財罪。被告將其所有之上揭金融帳戶資
    料交給該不詳姓名年籍成年男子，由該名男子交付給詐欺集
    團成員供作詐騙匯款帳戶使用，顯係基於幫助該詐欺集團成
    員詐欺取財之犯意，其行為屬刑法詐欺取財罪構成要件以外
    之行為，其既以幫助該詐欺集團犯罪之意思而參與犯罪構成
    要件以外之行為，故核被告所為，係犯刑法第30條第1 項前
    段、第339 條第1 項之幫助詐欺取財罪。又被告前曾受上揭
    事實欄一所載罪刑宣告及刑之執行完畢情形，有臺灣高等法
    院被告前案紀錄表1 份在卷可稽，是被告前受徒刑之執行完
    畢後，5 年以內故意再犯本案有期徒刑以上之罪，為累犯，
    應依刑法第47條第1 項之規定，加重其刑。至被告係以幫助
    詐欺取財犯罪之意思參與犯罪，為幫助犯，爰依刑法第30條
    第2 項規定，依正犯之刑減輕之，並依法先加重後減輕之。
    爰審酌被告犯罪之動機及目的係為貪圖6 千元之金錢，竟交
    付自己使用之上開帳戶存摺、提款卡及密碼予他人使用，致
    使該人所屬詐騙集團成員利用其交付之金融帳戶詐財，影響
    社會經濟秩序，益添查緝之困難，行為實不足取，所為本案
    同質性犯罪，本應重懲，惟念及被告本身並未實際參與詐欺
    取財之犯行，責難性較小，暨斟酌其犯罪之動機、目的、手
    段、品行、素行、智識程度為高職肄業、生活狀況係已離婚
    、小孩均已成年，職業係在環保公司當操作員，月薪約3 萬
    元至3 萬5 千元，工作所得要用來扶養父、母，及其於犯罪
    後坦承犯行，態度尚佳等一切情狀，量處如主文所示之刑，
    並諭知易科罰金之折算標準，以資懲儆。至公訴人及蒞庭執
    行職務之檢察官雖均具體求刑有期徒刑8 月云云，惟本院認
    以上開量刑，即足生懲儆之效，是檢察官所為求刑，尚不予
    採酌。又依新修正之刑事訴訟法第479 條第2 項規定，可知
    該易服社會勞動乃係屬執行檢察官之權限，是本件自無須再
    於主文中另諭知易服社會勞動之折算標準，附此敘明。
據上論斷，應依刑事訴訟法第273 條之1 第1 項、第299 條第1
項前段，刑法第30條第1 項、第2 項、第339 條第1 項、第47條
第1 項、第41條第1 項前段，刑法施行法第1 條之1 第1 項、第
2 項前段，判決如主文。
本件經檢察官劉文賓到庭執行職務
中    華    民    國    100    年    9    月     7    日
                  刑事第十九庭    法  官  胡芷瑜
以上正本證明與原本無異。
如不服本判決，應於收受送達後10日內向本院提出上訴書狀，並
應敘述具體理由；其未敘述上訴理由者，應於上訴期間屆滿後20
日內向本院補提理由書（均須按他造當事人之人數附繕本）「切
勿逕送上級法院」。
                                  書記官  曾惠雅
中    華    民    國    100    年    9    月    7     日
附錄論罪科刑法條全文：
刑法第339 條（普通詐欺罪）
意圖為自己或第三人不法之所有，以詐術使人將本人或第三人之
物交付者，處5 年以下有期徒刑、拘役或科或併科1 千元以下罰
金。
以前項方法得財產上不法之利益或使第三人得之者，亦同。
前二項之未遂犯罰之。